【裁判字號】    98,重訴,21
【裁判日期】    980820
【裁判案由】    請求賠償損害
【裁判全文】
臺灣彰化地方法院民事判決              98年度重訴字第21號
原      告  丁○○
法定代理人  己○○
            丙○○
上二人共同
訴訟代理人  乙○○
被      告  戊○○
訴訟代理人  甲○○
上列當事人間請求侵權行為損害賠償事件，本院於民國98年8月4
日言詞辯論終結，茲判決如下：
    主      文
被告應給付原告新台幣壹仟零陸拾肆萬玖仟參佰肆拾肆元，及自
民國九十八年一月十日起至清償日止按年利率百分之五計算之利
息。
原告其餘之訴駁回。
本判決第一項於原告以新台幣參佰陸拾萬元供擔保後得假執行。
原告其餘假執行之聲請駁回。
    事實及理由
一、本件原告起訴時係請求被告給付新台幣（下同）59,720,786
    元及法定利息，嗣於訴狀送達後98年8月4日於言詞辯論期日
    ，撤回車損部份15,790元之請求，而減縮請求之金額為59,7
    0 4,996元及法定利息。核為減縮應受判決事項之聲明，合
    於民事訴訟法第255條第1項第3款規定，應予准許，合先敘
    明。
二、原告起訴主張：被告於民國97年6月16日晚上駕駛車牌號碼7
    856-SL號自小客車，沿彰化縣埔心鄉○○村○○路由西往東
    方向行駛，停靠在路邊購物完畢後，於同日晚上9時40分許
    ，由外側路邊往左欲迴轉至對向車道，本應注意彰化縣埔心
    鄉○○村○○路198號前之道路路面劃設有分向限制線（即
    雙黃實線），不得迴車，而依當時天候雨、光線為夜間有照
    明、柏油路面無缺陷、無障礙物及視距良好等情形，並無不
    能注意之情事，竟疏未注意及此，即貿然向左違規迴車，適
    有原告騎乘車牌號碼059-BCP號重型機車同向行駛於其車左
    後方，因煞避不及，致機車車頭撞及被告所駕駛正迴轉中之
    上開自小客車左後車門，原告遂人車倒地，並因而受有臉之
    開放性傷口、頭部損傷合併右側硬腦膜下出血、雙側腦水腫
    、左側肺挫傷、吸入性肺炎等傷害，經進行開顱手術及後續
    治療後，仍因前揭傷害導致認知功能受損，現無口語功能，
    無法與他人溝通，左側上肢及下肢癱瘓，肌力為零，右側肢
    體留有顯著機能障礙，患者無法自行翻身或坐起，日常生活
    需24小時他人照護，而達於重傷害程度。據此，請求被告應
    賠償原告所受損害如下：(一)醫療費用新台幣（下同）371,52
    8元：車禍後原告至員生醫院、秀傳醫院、署立彰化醫院、
    秀傳彰濱醫院急救醫治，業已支付200,216元，並預計後續
    治療費用約20萬元，合計371,528元；(二)增加生活上支出243
    ,468 元：原告因車禍癱瘓，生活機能障礙而有使用尿布等
    生活上物品之需要，目前業已支付97,963元，並預計日後仍
    有繼續使用之需要，故併請求後續購買費用約20萬元，合計
    243,468元；(三)看護費用部分：原告受上述重傷害，日常生
    活需24小時他人照護，由其母己○○看護，自97年6月16日
    車禍發生至98年1月9日已歷時208天，每日以2,000元計算，
    看護費用為416,000元，惟原告所受傷害之鉅恐日後無法恢
    復健康，終生皆須有人看護，故自97年6月16日起算至70歲
    （女性平均餘命）為止，尚有50年1月，故請求36,060,000
    元，縱依每月最低工資17,280元計算，亦請求10,385, 280
    元；(四)減少勞動能力損失18,030,000元：原告尚未因車禍成
    為植物人前，受雇於愛買快剪專門店，每月平均薪水3萬餘
    元，以每月3萬元計算50年1月，共減少勞動能力損失18,030
    ,000 元，而強制險部份原告業已領取1,600,711元，包含醫
    療費及看護費，但看護費部分保險公司僅支付3萬元，以每
    日1,000元計算，以目前原告家中經濟狀況，實無力僱請外
    籍看護，原告受重傷減少收入及增加生活支出合計54,704,9
    96元；(五)精神慰撫金5,000,000元：原告因本件車禍受重傷
    致全身癱瘓，為終生之痛苦，請求賠償精神慰藉金如上開金
    額。綜上，原告所受損害爰以59,704,996元請求被告賠償等
    情。並聲明為請求等情。並聲明：(一)被告應給付原告59,704
    ,996 元及自起訴狀繕本送達被告之翌日起至清償日止，按
    年息百分之5計算之利息；(二)訴訟費用由被告負擔；(三)原告
    願供擔保，請准宣告假執行。
三、被告則以：被告於車禍發生當時，已賠償原告13萬元，醫療
    費用計算並不明確，再者，看護費每日2,000元過高，原告
    可以雇用外勞看護，保險公司願意賠付保險理賠金80萬元，
    加上被告自行給付20萬元，合計共100萬元等語。並聲明：
    原告之訴駁回。
四、查原告主張被告於民國97年6月16日晚上駕駛車牌號碼7856-
    SL號自小客車，沿彰化縣埔心鄉○○村○○路由西往東方向
    行駛，停靠在路邊購物完畢後，於同日晚上9時40分許，由
    外側路邊往左欲迴轉至對向車道，本應注意彰化縣埔心鄉○
    ○村○○路198號前之道路路面劃設有分向限制線（即雙黃
    實線），不得迴車，而依當時天候雨、光線為夜間有照明、
    柏油路面無缺陷、無障礙物及視距良好等情形，並無不能注
    意之情事，竟疏未注意及此，即貿然向左違規迴車，適有原
    告騎乘車牌號碼059-BCP號重型機車同向行駛於其車左後方
    ，因煞避不及，致機車車頭撞及被告所駕駛正迴轉中之上開
    自小客車左後車門，原告遂人車倒地，並因而受有臉之開放
    性傷口、頭部損傷合併右側硬腦膜下出血、雙側腦水腫、左
    側肺挫傷、吸入性肺炎等傷害，經進行開顱手術及後續治療
    後，仍因前揭傷害導致認知功能受損，現無口語功能，無法
    與他人溝通，左側上肢及下肢癱瘓，肌力為零，右側肢體留
    有顯著機能障礙，患者無法自行翻身或坐起，日常生活需24
    小時他人照護，而達於重傷害等情，業據其提出衛生署彰化
    醫院（簡稱署彰醫院）、秀傳紀念醫院（簡稱秀傳醫院）、
    員生醫院之診斷證明書在卷可稽，被告因本件車禍犯有過失
    重傷害罪行，業經本院以97年度交易字第309號判決判處有
    期徒刑6月確定在案等情，亦經調取上開刑事案卷核閱屬實
    ，且原告因本件車禍腦傷導致肢體癱瘓及認知功能嚴重受損
    ，不只基本生活需求依賴旁人照料供應，無獨立生存能力，
    也無法透過言語或有限之肢體或眼部動作來進行非語言溝通
    ，為極重度失智症，已達心神喪失之狀態，經本院宣告為禁
    治產人，復經調取本院97年年度禁字第147號卷宗核閱無訛
    ，被告則對於原告主張車禍發生之事實及其應負部分過失責
    任不予爭執，是原告之上開主張，堪信為真。
五、又查，本件原告主張依民法第184條第1項前段、第193條第
    1項、第195條第1項之規定，訴請被告給付醫藥費、看護費
    、交通費、預估後續治療及復健費用、減少勞動能力之損失
    及非財產上之精神賠償，得請求之金額分論如左：
  (一)醫藥費部分：原告起訴時主張已支出171528元（惟依醫療費
    收據計算應為151528元），並請求後續治療費用20萬元，共
    計371528元，訴訟進行中原告陸續提出增加之醫療費用收據
    28688元、19784元、3830元，故其主張將來每月約需增加醫
    療費用1萬元，治療10年需花費120萬元，總計請求之醫療費
    用為142萬元云云，是依原告所提之醫療費用收據核算，已
    支出203,830元，此部分請求有理由，惟其主張將來每月約
    需增加醫療費用1萬元，係以其住院期間之費用為計算之基
    準顯非合理，故依其出院後之醫療費用收據所示，98年5月7
    日至7月30日止三個月間共門診5次，總計支出3230元，平均
    每月為1077元，每年為12924元，請求10年，依年別單利5%
    複式霍夫曼計算法扣除中間利息，10年係數為7.00000000，
    則後續10年之醫療費用為102,680元（12924×7.00000000＝
    102680），除此以外之金額，原告並未提出經醫師評估之將
    來預想支出費用證明，難以認定有預為請求之必要，是原告
    得請求之醫療費用為306,510元，逾此部份之請求為無理由
    。
  (二)增加生活上必要之支出：
    1.看護費部分：原告自車禍發生後97年6月16日起至98年4月
      23日止（其中98年1月19至2月18日共30日至彰化縣私立俊
      光老人養護中心，計30000元，98年2 月23至25日臨時性
      照護4000元、98年2月16至18日臨時性照護3000元、98年4
      月8日至10日臨時性照顧3500元）住院，此有署彰醫院、
      秀傳醫院、員生醫院之診斷證明書及臨時性照護服務費領
      款單在卷可憑，住院期間本即需由專人看護，原告雖未僱
      用專業看護，而由親屬代為照顧，固係出於親情，但親屬
      看護所付出之勞力，並非不能評價為金錢，故住院期間應
      衡量及比照僱用專業看護之情形，原告主張自97年6月16
      日至98年1月9日共208天，由其母己○○看護，核計此段
      期間之看護費用，以每日看護費用2000元計算，共計416,
      000元，加上養護中心及臨時性照護等費用等，共計456,5
      00元，出院後原告固需人終生照護，但非如住院之看護制
      度可擬，故原告以勞工每月最低工資17280元計算看護費
      ，較合法外籍看護工每月薪資20754元為低，此有原告提
      出之仲介公司廣告資料可考，且有利於被告，因此一年之
      看護費以2073 60元計算，應堪合理；查原告76年11月3日
      生，至98年4月24日為22歲，97年國人平均餘命女性為82
      歲，原告尚有餘命60歲，其請求50年1個月（即50.08年）
      之看護費，依年別單利5%複式霍夫曼計算法扣除中間利息
      ，50年係數為24.0000000 0，則其餘命50年之看護費用為
      5,122,195元（207360×24.0 0000000＝5,122,195），總
      計原告得請求看護費之損害賠償金額為5,578,695元。
    2.醫療用品部份：原告提出之免用統一發票收據中，應扣除
      洗衣粉、睡衣、鞋子、沐浴乳等非醫療必需品（另養護中
      心養護費30,000元屬看護費不得列入），共計39,358元，
      統一發票中無品名者、鮮奶、運動飲料、電池、塑膠袋等
      無法認定與醫療相關亦應扣除，共計2,724 元，其餘非收
      據或統一發票者亦難認與醫療相關亦無法證明有該等支出
      ，故不予列計，是97年6月至98年8月共15個月，已支出之
      醫療用品部份合計為26,902元，每月平均1793元，一年為
      21,516元，原告尚有餘命60歲，其請求後續醫療用品之費
      用20萬元，尚屬合理，總計醫療費用部份原告得請求226,
      902元。
    3.交通費用：原告往來各醫院支出費用14,630元，此有身心
      障礙者溫馨巴士交通服務收據可稽，為有理由。
    4.綜上，原告可請求增加生活上之必要支出金額為5,820,22
      7元。
  (三)減少勞動能力之損失部分：原告雖主張其車禍發生當時，受
    僱於快剪專門店，每月薪資為30,000元，並其提出該店之薪
    資給付證明及郵政存簿儲金簿為證，然依其稅務電子閘門財
    產所得調件明細表所示並無任何所得收入，難認其確有上開
    金額之薪資收入，因此依行政院勞委會訂頒之最低基本工資
    每月17,280元計算，原告每年可請求之收入所得應為207,36
    0元，是車禍發生時原告年滿21歲，喪失勞動能力程度為100
    ％，以勞工強制退休年限為65歲計算，原告之勞動能力尚有
    44年，依年別單利5%複式霍夫曼計算法扣除中間利息，44年
    係數為22.00000000，則其減少勞動能力損害額為4,753,318
    元（207360×22.00000000＝0000000）。
  (四)非財產上損害部分500萬元：本院斟酌原告受傷之情形甚為
    嚴重，年紀尚輕，心神喪失以同植物人之狀態過其餘生，將
    來復建之路漫長且花費不貲，所受之精神上痛苦甚深，亦無
    財產，被告則僅有土地一筆、汽車一輛，此有稅務電子閘門
    財產所得調件明細表可稽，核以兩造之財產、身分、地位及
    經濟狀況等關係定之，認原告請求非財產上之損害500萬元
    顯屬過高，應以150萬元為相當。
  (五)綜上所述，原告得請求之損失賠償金額為12,380,055元。
五、再惟按保險人依本法規定給付之保險金，視為加害人或被保
    險人損害賠償金額之一部分；加害人或被保險人受賠償請求
    時，得扣除之，強制汽車責任保險法第30條定有明文。查原
    告已向保險公司取得強制汽車責任保險金1,600,711元，此
    有原告提出之賠款通知書在卷足考，另被告已賠償原告13萬
    元亦為原告所自承，因此原告得請求被告賠償之金額尚應扣
    除1,730,711元，總計為10,649,344元。
六、從而，原告依侵權行為之規定得向被告請求之金額為10,649
    ,344 元及自起訴狀繕本送達翌日（即98年1月10日）起至清
    償日止按年利率百分之五計算之利息，即有理由，應予准許
    ，逾此部分之請求則無理由，應予駁回。
七、原告陳明願供擔保，聲請宣告假執行，就原告勝訴部份，核
    無不合，爰酌定相當之擔保金額宣告之；其餘敗訴部分其假
    執行之聲請已失所附麗，不予准許，應予駁回。
八、結論：本件原告之訴為一部有理由、一部無理由，並依民事
    訴訟法第390條第2項，判決如主文。因本件係刑事附帶民事
    訴訟，當事人並未支出裁判費，爰不另為訴訟費用負擔之諭
    知，附此說明。
中    華    民    國    98    年      8   月    20    日
                  民事第一庭    法  官  黃倩玲
以上正本係照原本作成。
如對判決上訴，應於判決送達後20日內向本院提出上訴狀。
中    華    民    國    98    年      8   月    20    日
                              書記官    黃幼華


司法院資訊處製作；財團法人民間司法改革基金會備份。
